高雄高等行政法院判決
　　　　　　　　　　　　　　　93年度訴字第781號
　　　　　　　　　　　　　　　.
　　原　　　告　萬有人力仲介有限公司
　　代　表　人　甲○○
　　被　　　告　屏東縣政府
　　代　表　人　乙○○代理縣長.
　　訴訟代理人　丙○○
上列當事人間因就業服務法事件，原告不服行政院勞工委員會中
華民國九十三年八月六日勞訴字第○九三○○一五九八二號訴願
決定，提起行政訴訟。本院判決如下︰
    主  文
原告之訴駁回。
訴訟費用由原告負擔。
    事  實
甲、事實概要：
緣原告係行政院勞工委員會（以下簡稱勞委會）核准設於高雄市
三民區○○○路五四九號三樓從事人力仲介等就業服務業務之私
立就業服務機構，其未另外取得勞委會核准設立分支機構之許可
證，即於屏東縣屏東市（以下簡稱屏東市○○○里○○路一二七
之一號一樓擅自設立分公司從事就業服務業務。案經被告之社會
局勞工行政課檢查人員會同屏東縣警察局屏東分局（下稱屏東分
局）員警於民國（下同）九十三年三月十一日查獲，被告乃依就
業服務法第三十四條第二項及第六十五條第一項規定，於九十三
年三月二十四日以屏府社勞工字第○九三○○五六六三一號處分
書裁處原告罰鍰新台幣（下同）三十萬元。原告不服，提起訴願
，遭決定駁回，遂提起本件行政訴訟。
乙、兩造之聲明：
一、原告聲明：訴願決定及原處分均撤銷。
二、被告聲明：原告之訴駁回。
丙、兩造之爭點：
一、原告主張之理由：
（一）原告分公司預定地屏東市○○路一二七之一號一樓，於被
      告九十三年三月十一日檢查當時，仍為陳先賜之住家，僅
      懸掛招牌作為籌備處而已，並未營業，有該住戶可為證明
      ，亦可從被告檢查紀錄結果勾選「無」得到證明，且該場
      所連基本的傳真機也沒有，被告所稱的文件亦只有四張廣
      告紙而已，證明上開分公司只在準備中，被告解釋為「供
      應機構之文宣資料」，難以令人信服。另在場之外籍新娘
      ，為陳先賜之配偶，並非原告之職員；至（○８）000
      0000電話號碼亦為陳先賜家用私人電話。
（二）又原告於九十二年二月六日即經勞委會同意設置屏東分公
      司，原告復於九十三年三月二取得屏東縣政府核發之屏東
      分公司營利事業登記證，故屏東分公司難謂未取得就業服
      務許可。況且，一般開立公司都會先設立籌備處，原告之
      分公司實際上並沒有正式營業行為，可由原告所製作的入
      境前管制表於被告查獲當時並沒有受理任何一件屏東分公
      司之案件得到證實，且到目前為止，屏東分公司也沒有受
      理任何案件。
二、被告主張之理由：
（一）按「私立就業服務機構及其分支機構，應向主管機關申請
      設立許可，經發給許可證後，始得從事就業服務業務；其
      許可證並應定期更新之。」「未經許可，不得從事就業服
      務業務。‧‧‧」「違反‧‧‧第三十四條第二項‧‧‧
      規定者，處新臺幣三十萬元以上一百五十萬元以下罰鍰。
      」就業服務法第三十四條第一項、第二項、第六十五條第
      一項分別定有明文。次按「營利就業服務機構設立分支機
      構，除依公司法所設立之分公司或依商業登記法所設立商
      業組織之分支機構外，不得以其他形式之分支機構，從事
      就業服務業務。」行為時私立就業服務機構許可及管理辦
      法第十一條亦定有明文。又「一、私立就業服務機構於公
      司地址以外之固定處所從事就業服務者，即具分支機構要
      件，應申請許可。二、‧‧‧凡與外籍勞工申請、引進、
      聘僱有關之諮詢、申請作業與服務均為就業服務事項，應
      申請許可後方得辦理。三、至於以推介某特定私立就業服
      務機構為業者或豎立機構招牌並供應機構之文宣資料者，
      視同為招攬業務從事就業服務事項，不論其收費與否，均
      應申請許可。」亦經行政院勞工委員會八十六年三月二十
      二日台八十六勞職外字第○○一六○三號函解釋在案。
（二）查，本件原告向勞委會申請設立分公司經營就業服務業務
      尚未獲准，即於分公司預定地址屏東市○○路一二七之一
      號一樓擅自設立招牌，提供廣告文宣且派員進駐從事就業
      服務業務，案經被告所屬社會局勞工行政課檢查人員於九
      十三年三月十一日會同轄管分局員警於上址共同查獲，此
      有當日現場檢查表及現場蒐證光碟可稽，被告乃依就業服
      務法第三十四條第二項及第六十五條第一項規定，對原告
      處以三十萬元罰鍰，揆諸前揭規定，於法尚無不合。
（三）次查，原告授權陳先賜至被告處陳述意見時供稱：「萬有
      人力仲介有限公司屏東分公司目前僅是掛招牌，‧‧‧」
      「本公司雖尚未獲行政院勞工委員會核發許可證．‧‧‧
      」「民眾至本公司洽詢外勞引進事宜，通常我們留總公司
      的聯絡電話，請其向總公司洽詢。」等語，皆與被告及警
      方現場蒐證光碟內容相符，原告訴稱屏東分公司尚未營運
      ，並不能免除原告之違法事實。
    理  由
一、按「本法用詞定義如下：一、就業服務：指協助國民就業及
    雇主徵求員工所提供之服務。」「私立就業服務機構及其分
    支機構，應向主管機關申請設立許可，經發給許可證後，始
    得從事就業服務業務；其許可證並應定期更新之。」「未經
    許可，不得從事就業服務業務。‧‧‧」「第一項私立就業
    服務機構及其分支機構之設立許可條件、期間、廢止許可、
    許可證更新及其他管理事項之辦法，由中央主管機關定之。
    」「違反第五條第一項、第二項第一款、第四款、第五款、
    第三十四條第二項、第四十條第二款、第七款至第九款規定
    者，處新臺幣三十萬元以上一百五十萬元以下罰鍰。」「私
    立就業服務機構除經許可外，不得以其他形式設立分支機構
    ，從事就業服務業務。」就業服務法第二條第一款、第三十
    四條第一項、第二項前段、第三項、第六十五條第一項及私
    立就業服務機構許可及管理辦法第十條分別定有明文。又「
    一、私立就業服務機構於公司地址以外之固定處所從事就業
    服務業務者，即具分支機構要件，應申請許可。二、依本會
    八十一年十月二日台（八一）勞職業字第二七七三九號函釋
    說明五：『‧‧‧與外籍勞工引進業務有關之聘僱許可申請
    、國內文件驗證、國外文件驗證、外國人入境後之體檢、居
    留證申請手續，以及外籍勞工引進及管理之諮詢顧問業務、
    ‧‧‧等均為就業服務法第三十六條第一項第三款所定之經
    中央主管機關指定之就業服務事項。』，故除單純諮詢顧問
    如律師事務所或個人所提供之單純諮詢顧問者外，凡與外籍
    勞工申請、引進、聘僱有關之諮詢、申請作業與服務均為就
    業服務事項，應申請許可後方得辦理。三、至於以推介某特
    定私立就業服務為業者、或豎立機構招牌並供應機構之文宣
    資料者，視同為招攬業務從事就業服務事項，不論收費與否
    ，均應申請許可。」則經勞委會八十六年三月二十二日台（
    八六）勞職外字第○○一六○三號函釋有案。依上開就業服
    務法第三十四條第一項規定，可知「從事就業服務業務」之
    行為係採許可制以為管制；而所謂從事業務，係指事實上以
    反覆同種類之行為為目的之社會活動，其主要部分之業務固
    不待論，即為完成主要業務所附隨之準備工作與輔助事務，
    亦應包括在內；故勞委會上述函釋核與就業服務法第三十四
    條規定意旨相符，本院自得予以援用。因之依前開勞委會勞
    職業字第二七七三九號函釋意旨，除單純諮詢顧問如律師事
    務所或個人所提供之單純諮詢顧問者外，凡與外籍勞工申請
    、引進、聘僱有關之諮詢、申請作業與服務均應屬就業服務
    事項範疇。
二、本件原告係勞委會許可設立於高雄市三民區○○○路五四九
    號三樓之私立就業服務機構，其未另外取得勞委會核准設立
    分支機構之許可證，即於屏東市○○里○○路一二七之一號
    一樓擅自設立屏東分公司從事就業服務業務。案經被告之社
    會局勞工行政課檢查人員會同屏東分局員警於九十三年三月
    十一日查獲，被告乃依就業服務法第三十四條第二項及第六
    十五條第一項規定，於九十三年三月二十四日以屏府社勞工
    字第○九三○○五六六三一號處分書裁處原告三十萬元罰鍰
    等情，分別為兩造所自陳，並有屏東縣政府社會局勞工行政
    課檢查私立就業服務機構紀錄表、現場蒐證照片及罰鍰處分
    書等附原處分卷可稽，自堪認定。而原告提起本件訴訟，無
    非以原告於九十二年二月六日即經勞委會同意設置屏東分公
    司，原告復於九十三年三月二日取得屏東縣政府核發之屏東
    分公司營利事業登記證，故原告之屏東分公司難謂未取得就
    業服務許可。況且，原告分公司預定地屏東市○○路一二七
    之一號一樓，於檢查當時尚為原告員工陳先賜之住家，其僅
    懸掛招牌作為籌備處而已，並未營業，在場之外籍新娘，為
    陳先賜之配偶，並非原告之職員；至（○８）000000
    0電話號碼亦為陳先賜家用私人電話。另可由原告所製作的
    入境前管制表於被告查獲當時並沒有受理任何一件屏東分公
    司之案件得到證實該分公司並未營業等語，資為爭執。
三、分述如下：
（一）按「私立就業服務機構應置符合規定資格及數額之就業服
      務專業人員。前項就業服務專業人員之資格及數額，於私
      立就業服務機構許可及管理辦法中規定之。」「本法第三
      十六條所稱就業服務專業人員，應具備經教育部立案或認
      可之國內外高中職以上學校畢業或同等學力資格，且參加
      中央主管機關自行、委託或認可舉辦之講習，經測驗合格
      取得證書。」「本法第三十六條所稱就業服務專業人員之
      數額如下：一、從業人員人數在五人以下者，應置就業服
      務專業人員至少一人。二、從業人員人數在六人以上十人
      以下者，應置就業服務專業人員至少二人。三、從業人員
      人數逾十人者，應置就業服務專業人員至少三人，並自第
      十一人起，每逾十人應另增置就業服務專業人員一人。」
      「私立就業服務機構及其分支機構設立前，應向所在地之
      主管機關申請許可。．．．申請設立私立就業服務機構及
      其分支機構者，應備下列文件申請籌設許可：一、申請書
      。二、法人組織章程或合夥契約書。三、營業計畫書或執
      行業務計畫書。四、收費項目及金額明細表。五、實收資
      本額證明文件。但非營利就業服務機構免附。六、主管機
      關規定之其他文件。主管機關於必要時，得要求申請人繳
      驗前項文件之正本。」「私立就業服務機構及其分支機構
      經許可籌設者，應自核發籌設許可之日起三個月內，依法
      登記並應備下列文件向主管機關申請設立許可及核發許可
      證：一、申請書。二、從業人員名冊。三、就業服務專業
      人員證書及其國民身分證正反面影本。四、公司登記、商
      業登記證明文件或團體立案證書影本．．．六、主管機關
      規定之其他文件。主管機關於必要時，得要求申請人繳驗
      前項文件之正本。未能於第一項規定期限內檢具文件申請
      者，應附其理由向主管機關申請展延，申請展延期限最長
      不得逾二個月，並以一次為限。經審核合格發給許可證者
      ，本法第三十四條第一項及第二項之許可始為完成。」分
      別為就業服務法第三十六條、私立就業服務機構許可及管
      理辦法第六條、第十二條及第十三條所規定。可知就業服
      務分支機構之設立許可，分初審及覆審二階段，其中初審
      部分祇是就分支機構之組織加以審查而已，至覆審部分則
      必須就業服務機構具備合格之從業人員以及具有證照之就
      業服務專業人員為必要，如此方能維持就業服務之品質，
      因此，必以該二階段均經主管機關審查合格並發給許可證
      者，始完成就業服務法第三十四條第一項及第二項所規定
      之就業服務許可，至為明確。經查，原告之屏東分公司於
      九十三年二月六日經勞委會初審同意設立，復於九十三年
      三月二日取得屏東縣政府核發之營利事業登記證，固據原
      告提出各該初審同意函文及營利事業登記證影本附卷可稽
      ，然而，原告並未取得勞委會覆審通過所核發之分支機構
      許可證，即遭被告查獲該分公司涉嫌從事就業服務等情，
      已如前述，則原告之屏東分公司顯然尚未完成就業服務法
      第三十四條第一項及第二項所規定之就業服務許可甚明，
      原告訴稱其已經勞委會初審同意設立屏東分公司且經屏東
      縣政府核發分公司營利事業登記證，可謂已取得設立許可
      云云，並非可採。
（二）次應審究者為原告之屏東分公司有無從事就業服務行為？
      經查，原告之屏東公司所在地即屏東市○○路一二七之一
      號一樓戶外掛有大型標示「萬有人力仲介有限公司」之廣
      告招牌，其上分別有電話號碼○７—0000000及○
      ８—0000000等電話號碼，該招牌旁邊另設有紅色
      為底標載明「越南新娘、看護工、外籍勞工、合法經營」
      之廣告，此有被告之社會局勞工行政課檢查人員於九十三
      年三月十一日拍攝之現場照片附原處分卷可稽。又上開處
      所其屋內設有辦公桌，桌上置有電話，桌邊牆面掛有行事
      曆格式之白板，其上陳列有申請外勞及外籍新娘之文宣等
      情，復經本院勘驗現場蒐證光碟屬實，製有勘驗筆錄附卷
      可憑；參以原告之屏東分公司乃原告輔導訴外人陳先賜所
      開設，為原告所是認，據陳先賜於被告社會局詢問時稱：
      「（問：你目前是否是萬有人力仲介有限公司的職員？任
      何職？工作多久？）我目前是萬有人力仲介有限公司屏東
      分公司的專員，本人剛加入萬有人力仲介有限公司屏東分
      公司。」「（問：萬有人力仲介有限公司屏東分公司未獲
      行政院勞工委員會核發許可證是不得從事就業服務業務的
      ，請問平常若有民眾至屏東分公司洽詢辦理引進外勞業務
      時，請問貴分公司如何處理？）民眾至本分公司洽詢外勞
      引進事宜，通常我們留總公司的聯絡電話，請其向總公司
      洽詢。」等語，亦有該談話紀錄附原處分卷足憑。再者，
      原告代表人甲○○於本院準備程序中亦自陳：「‧‧‧至
      於陳先賜的談話記錄內容沒有意見，因為他也是請客人到
      總公司處理，這樣的程序是正確的。．．那些外勞的廣告
      文宣是總公司的，．．．。」等語，綜上各情，足見原告
      之屏東分公司既已豎立廣告招牌，放置文宣，則該分公司
      之設立處所不僅已經具備營業之外觀，且具有對外傳播以
      招徠就業服務業務為目的之行為，衡諸就業服務機構之設
      立乃屬特許事業，非經主管機關許可並取得許可證不得從
      事，因此，縱令原告之分公司已獲得勞委會初審同意設置
      ，但其覆審是否合格而可取得許可證，仍在未定之數，此
      觀勞委會九十三年二月六日勞職外字第○九三○二○○六
      七六號之函送原告之初審同意函特別載明：「．．．三、
      請持本函，依公司法規定向有關機關辦理分公司登記，並
      應於本函發文之日起三個月內，檢附下列文件向本會申請
      核發許可證：．．（二）從業人員名冊。（三）專業人員
      證書影本。．．．。四、貴公司屏東分公司於取得本會核
      發之分支機構許可證後，始完成就業服務法第三十四條第
      二項之許可。」以及訴願卷附原告九十三年四月二日於訴
      願階段提出之「萬有人力仲介公司屏東分公司申請設立佐
      證資料」第八點明載：「九十三年三月十七日申請資料中
      提供專業人員資格不符，本公司補正當中」等詞，益徵明
      瞭，是原告既尚未確定取得分公司之設立許可證，卻大張
      旗鼓，於分公司處所懸掛醒目之廣告招牌，載明聯絡電話
      ，強調合法經營，而任何人祇要藉此廣告招牌揭露之訊息
      ，即可向該分公司尋求仲介服務，顯非單純之籌備行為可
      比，其已屬於招攬就業服務業務之行為甚明，況縱令原告
      分公司員工將該就業服務業務推介至總公司辦理，本質上
      仍為仲介就業服務之一環，其屬就業服務範圍內之行為，
      殆無疑義，是原告屏東分公司未經許可，而有從事就業服
      務之行為，自堪認定。原告訴稱其分公司僅係籌備處所之
      性質云云，並非可採。至原告雖提出其仲介外籍勞工之入
      境前管制表，主張並沒有受理任何一件屏東分公司之案件
      云云，縱認屬實，然從事就業服務業務不代表一定有仲介
      成功之案例，易言之，所謂就業服務係指協助國民就業及
      雇主徵求員工所提供之服務，舉凡與外籍勞工申請、引進
      、聘僱有關之諮詢、申請作業與服務均為就業服務事項，
      應申請許可後方得辦理，不以個案確已引進外勞為必要，
      故原告之分公司縱尚未完成外勞之引進，然如前所述，其
      確未經許可而從事招攬就業服務業務之行為，不論原告之
      分公司已否成就個案之外勞引進業務，均無礙原告違章行
      為之成立，原告上開主張，並不可取。
四、綜上所述，原告主張均無可採，則被告以原告未經勞委會核
    發分支機構之設立許可證，私自設立分支機構從事就業服務
    業務之行為，係違反就業服務法第三十四條第二項規定，依
    同法第六十五條第一項規定對原告處三十萬元罰鍰，並無違
    誤，訴願決定予以維持，亦無不合；原告提起本件訴訟，求
    為撤銷，為無理由，應予駁回。
五、據上論結，本件原告之訴為無理由，依行政訴訟法第一百九
    十五條第一項後段、第九十八條第三項前段，判決如主文。
中　　華　　民　　國　　94　　年　 　2　　月　 25  　 日
                  第三庭審判長法  官   江幸垠
                              法  官　 戴見草
                              法  官　 簡慧娟
以上正本係照原本作成。
如不服本判決，應於判決送達後20日內向本院提出上訴書狀，其
未表明上訴理由者，應於提起上訴後20日內向本院提出上訴理由
書（須按對造人數附繕本）；如於本判決宣示或公告後送達前提
起上訴者，應於判決送達後20日內補提上訴理由書（須附繕本）
。未表明上訴理由者，逕以裁定駁回。
提起上訴應預繳送達用雙掛號郵票7份（每份34元）。
中　　華　　民　　國　　94　　年　 　2　　月　 25  　 日
                              書記官   楊曜嘉
